【裁判字號】    93,重訴,474
【裁判日期】    950427
【裁判案由】    拆屋還地
【裁判全文】
臺灣臺北地方法院民事判決             93年度重訴字第474號
原      告  庚○○
            黃村
            寅○○
            子○○
                        樓
            壬○○
            癸○○○
            己○○○
            卯○○
            丑○○○
            甲○○
前列十  人
共      同
訴訟代理人  蔡慧玲律師
            粘毅群律師
複代理  人  鄭穎律師
            周炳成律師
被      告  戊○○○
            丁○○
            邱淑琴
            乙○○
前列一  人
訴訟代理人  丁○○
前列四  人
共      同
訴訟代理人  游雅玲律師
複代理人    陳建瑜律師
上列當事人間拆屋還地事件，本院於民國95年4月13日言詞辯論
終結，判決如下：
    主      文
被告邱淑琴應將坐落臺北市○○區○○段四小段四０地號土地上
如附圖所示編號Ａ部分（面積五十平方公尺），即門牌號碼為臺
北市○○路○段五十巷八弄三十一號之地上建物拆除，並將該部
分土地返還原告及其他共有人全體。
被告丁○○應將坐落臺北市○○區○○段四小段四０地號土地上
如附圖所示編號Ｂ部分（面積三十二平方公尺），即門牌號碼為
臺北市○○路○段五十巷八弄三十三號之地上建物拆除，並將該
部分土地返還原告及其他共有人全體。
被告乙○○應將坐落臺北市○○區○○段四小段四０地號土地上
如附圖所示編號Ｃ部分（面積十七平方公尺），即門牌號碼為臺
北市○○路○段五十巷八弄三十五號之地上建物拆除，並將該部
分土地返還原告及其他共有人全體。
被告戊○○○應將坐落臺北市○○區○○段四小段四０地號土地
上如附圖所示編號Ｄ、Ｅ部分（面積共三十六平方公尺），即門
牌號碼為臺北市○○○道三五二號及三五四號之地上建物拆除，
並將該部分土地返還原告及其他共有人全體。
被告邱淑琴應給付原告新臺幣壹拾玖萬柒仟伍佰拾玖元，及自
民國九十二年十一月十六日至清償日止，按年息百分之五計算之
利息。並自民國九十二年十一月十六日起至返還第一項土地之日
止，按月給付原告新臺幣仟貳佰玖拾貳元。
被告丁○○應給付原告新臺幣壹拾貳萬陸仟肆佰貳拾伍元，及自
民國九十二年十一月十六日至清償日止，按年息百分之五計算之
利息。並自民國九十二年十一月十六日起至返還第二項土地之日
止，按月給付原告新臺幣貳仟壹佰零柒元。
被告乙○○應給付原告新臺幣陸萬柒仟壹佰陸拾元，及自民國
九十二年十一月四日至清償日止，按年息百分之五計算之利息。
並自民國九十二年十一月四日起至返還第三項土地之日止，按月
給付原告新臺幣壹仟壹佰壹拾玖元。
被告戊○○○應給付原告新臺幣壹拾肆萬貳仟貳佰貳拾捌元，及
自民國九十二年十一月十六日至清償日止，按年息百分之五計算
之利息。並自民國九十二年十一月十六日起至返還第四項土地之
日止，按月給付原告新臺幣貳仟佰柒拾元。
原告其餘之訴駁回。
訴訟費用由被告邱淑琴負擔十五分之四，被告丁○○負擔十五分
之二，被告乙○○負擔十五分之一，被告戊○○○負擔十五分之
三，餘由原告負擔。
本判決第一項於原告以新臺幣壹佰貳拾陸萬元供擔保後，得假執
行。但被告如以新臺幣佰柒拾伍萬伍仟元供擔保後，得免為假
執行。
本判決第二項於原告以新臺幣捌拾壹萬元供擔保後，得假執行。
但被告如以新臺幣貳佰肆拾萬仟貳佰元供擔保後，得免為假執
行。
本判決第三項於原告以新臺幣肆拾萬元供擔保後，得假執行。
但被告如以新臺幣壹佰貳拾柒萬陸仟柒佰元供擔保後，得免為假
執行。
本判決第四項於原告以新臺幣玖拾壹萬元供擔保後，得假執行。
但被告如以新臺幣貳佰柒拾萬仟陸佰元供擔保後，得免為假執
行。
本判決第五項於原告以新臺幣柒萬元供擔保後，得假執行。但被
告如以新臺幣壹拾玖萬柒仟伍佰拾玖元供擔保後，得免為假執
行。
本判決第六項於原告以新臺幣伍萬元供擔保後，得假執行。但被
告如以新臺幣壹拾貳萬陸仟肆佰貳拾伍元供擔保後，得免為假執
行。
本判決第七項於原告以新臺幣萬元供擔保後，得假執行。但被
告如以新臺幣陸萬柒仟壹佰陸拾元供擔保後，得免為假執行。
本判決第八項於原告以新臺幣伍萬元供擔保後，得假執行。但被
告如以新臺幣壹拾肆萬貳仟貳佰貳拾捌元供擔保後，得免為假執
行。
原告其餘假執行之聲請駁回。
    事實及理由
一、程序方面：
    （一）原告廖尾於民國93年12月20日死亡，其繼承人即朱勝
          美具狀聲明承受訴訟，有戶籍謄本及繼承系統表在卷
          可稽，核與民事訴訟法第175條規定並無不合，應予
          准許。
    （二）按訴狀送達後，原告不得將原訴變更或追加他訴。但
          因不甚礙被告之防禦及訴訟之終結者，不在此限；又
          被告於訴之變更或追加無異議，而為本案之言詞辯論
          者，視為同意變更或追加，民事訴訟法第255條第1項
          第第7款、第2項分別定有明文。本件原告等起訴僅請
          求被告等拆屋還地，嗣於93年10月28日追加被告等應
          給付原告等不當得利，核原告等上開訴之追加不甚礙
          被告之防禦及訴訟終結，而被告等復對之無異議而為
          本案之言詞辯論，揆諸首開說明，於法並無不合，應
          予准許。
二、原告等聲明：被告邱淑琴應將坐落臺北市○○區○○段4
    小段40地號土地上如附圖所示A部分，面積共50平方公尺之
    地上建物（即門牌臺北市○○路○段50巷8弄31號房屋)拆除
    ，將土地返還原告等及其他共有人全體；被告丁○○應將
    坐落臺北市○○區○○段4小段40地號土地上如附圖所示B部
    分，面積共32平方公尺之地上建物（即門牌臺北市○○路○
    段50巷8弄33號房屋)拆除，將土地返還原告等及其他共有人
    全體；被告乙○○應將坐落臺北市○○區○○段4小段40
    地號土地上如附圖所示C部分，面積共17平方公尺之地上建
    物（即門牌臺北市○○路○段50巷8弄35號房屋）拆除，將土
    地返還原告等及其他共有人全體；被告戊○○○應將坐落
    臺北市○○區○○段4小段40地號土地上如附圖所示D、E部
    分，面積共38平方公尺之地上建物（即門牌臺北市○○○道
    352及354號房屋)拆除，將土地返還原告等及其他共有人全
    體；被告邱淑琴應給付原告等新臺幣（下同）706,000元
    及自起訴狀繕本送達之翌日起至返還土地日止，按年息5%計
    算之利息；被告丁○○應給付原告等451,840元及自起訴
    狀繕本送達之翌日起至返還土地日止，按年息5%計算之利息
    ；被告乙○○應給付原告等240,040元及自起訴狀繕本送
    達之翌日起至返還土地日止，按年息5%計算之利息；被告
    戊○○○應給付原告等508,320元及自起訴狀繕本送達之翌
    日起至返還土地日止，按年息5%計算之利息；被告邱淑琴
    應自起訴狀繕本送達之翌日起至返還土地日止，按月給付原
    告等11,766元；被告丁○○應自起訴狀繕本送達之翌日起
    至返還土地日止，按月給付原告等7,530元；被告乙○○
    應自起訴狀繕本送達之翌日起至返還土地日止，按月給付原
    告等4,000元；被告戊○○○應自起訴狀繕本送達之翌日
    起至返還土地日止，按月給付原告等8,472元；原告等願
    供擔保，請准宣告假執行。並陳述：
    （一）原告等與訴外人黃丁木、黃錦珠、高黃香果及高淑英
          為臺北市○○區○○段4小段40地號土地（下稱系爭
          土地）之共有人，詎被告等四人未經原告等及其他共
          有人同意，擅自占有上開土地，為解決原告等土地遭
          受被告等無權占有之侵害狀況，原告辛○、庚○○及
          寅○○於民國75年11月曾發函臺北市政府工務局建築
          管理處，請求臺北市政府就系爭土地遭占用一事，依
          法處理。嗣後原告並曾多次發函要求被告出面解決，
          惟迄今仍無法達成合意之解決方式，故原告等自得依
          民法第821條及第767條之規定，請求被告等拆除系爭
          土地上建物，並將系爭土地返還原告及其他共有人全
          體。又被告等既有無權占有原告等與訴外人所共有之
          系爭土地之事實，則彼等使用系爭土地即無法律上原
          因，而受利益，並使原告等受有損害。故原告等本於
          不當得利之法則，請求被告返還不當得利，自屬有據
          。又無權占有他人土地，可能獲得相當於租金之利益
          ，此為社會通常之觀念（最高法院61年台上字第1659
          號判例參照）。本件原告等與訴外人既係系爭土地之
          所有權人，則自得請求被告給付自無權占用日起占用
          系爭土地相當於租金之利益。以系爭土地原告起訴前
          5年公告地價每平方公尺35,300元，再依公告地價之8
          0%計算出每平方公尺之申報地價金額為28,240元，按
          年息10%予以計算每年相當於租金金額之不當得利，
          被告邱淑玲應給付原告等700,060元、被告丁○○應
          給付原告等451,840元、被告乙○○應給付原告等240
          ,040 元、被告戊○○○應給付原告等508,320元，爰
          為如訴之聲明5至8所請。
    （二）對被告等答辯之陳述：
          １、由被告等所提之證據不足證明被告等人與系爭土
              地共有人庚○○、黃王泉間有租賃關係存在。
          ２、退步言，縱鈞院認被告等人與系爭土地共有人陳
              黃愛、黃王泉間有租賃關係存在，由被告所提之
              證據仍不足證明系爭土地全體共有人曾明示或默
              示授權庚○○、黃王泉收租。
          ３、系爭土地全體原始共有人及現共有人並未曾有如
              何之舉動及其他情事，足以間接推知其於系爭土
              地上有默示分管契約存在，被告就此推測不實之
              言負有舉證之責，然依其所提證據，顯不足證明
              。
          ４、原告請求之不當得利，並未過高。
三、被告等均聲明：原告之訴暨假執行聲請均駁回；如受不利判
    決，願供擔保免為假執行。並陳述：
    （一）被告等人乃基於租賃關係使用系爭土地，並非無權占
          用：
          １、被告戊○○○部份：
              (1)按坐落於系爭土地，門牌號碼為臺北市○○○
                道352號之建物，於64年3月12日改編前門牌號
                碼為臺北市○○路○段50巷4弄31號，於49年10
                月15日改編前門牌號碼為臺北市○○路○段50
                巷4弄19之3號。
              (2)被告戊○○○所有門牌號碼為艋舺大道352號
                建物，係於64年間向訴外人高天下買受，高天
                下則係於41年11月21日向黃王泉購買系爭建物
                。
              (3)黃王泉乃系爭土地原始共有人之一，且依當時
                黃王泉早於34年間即於系爭土地興建系爭建物
                ，迄於41年間出售時，均未見其他共有人之反
                對，顯見當時黃王泉與其他共有人間業有分管
                契約，始得於系爭土地興建系爭建物，並於上
                開賣渡證書上聲明將該基地出租予買受建物之
                人使用，並繳納租金，從而，黃王泉本於所有
                人間之分管契約，將系爭土地出租予建物之買
                受人高天下，自屬有效。而被告戊○○○嗣因
                買賣系爭建物，繼受系爭土地之租賃權，自非
                無權占用。
              (4)被告戊○○○前為給付租金之目的，參酌相鄰
                住戶即邱淑琴、乙○○等人之租金計收標準，
                以存證信函檢附89年至93年間5年租金計7,865
                元之匯票，郵寄予原告庚○○等14人，詎遭陳
                黃愛拒絕，被告戊○○○不得已業向本院提存
                。
              (5)被告戊○○○乃基於租賃關係使用系爭土地，
                並非無權占用，且因原告等人業已多年未收租
                金，且故意退回被告戊○○○給付之租金，被
                告業已提存89年至93年間5年租金，從而原告
                以被告乃屬無權占用，主張拆屋還地及返還相
                當於租金之不當得利云云，顯無理由。
              (6)原告主張被告戊○○○業將原舊屋拆除並另無
                權占用系爭土地另蓋新屋云云，並非事實，蓋
                被告戊○○○所有門牌號碼為臺北市○○○道
                352號，整編前門牌號碼為西園路2段2巷86 號
                ，房屋面積為38.56平方公尺，且房屋原非面
                臨馬路，正門口方位為東北方。嗣因艋舺大道
                拓建，隔鄰354號房屋遭全數拆除，352號房屋
                西面全數面臨艋舺大道，故將原352號房屋分
                成二戶，門牌號碼增編354號，二戶房屋正門
                口改為西北方，此由修建後之上開房屋合計面
                積為38平方公尺，與戊○○○向前手購買時之
                面積相同足稽，從而，戊○○○所有系爭二房
                屋使用系爭土地，乃基於原來之租賃關係，並
                非無權佔用系爭土地另蓋新屋，原告主張恐屬
                誤會。
          ２、被告丁○○部份：
              (1)被告丁○○所有坐落於系爭土地上，門牌號碼
                臺北市○○路○段50巷8弄33號之建物，係於85
                年間向堂伯父李春益購買。李春益則繼受自其
                母李徐阿西，李徐阿西於昭和17年11月6日向
                王阿園買受，王阿園於昭和17年5月1日向郭俊
                買受。
              (2)又李春益於系爭建物所有權人期間，即與原告
                等人訂有租賃關係，而由庚○○代表原告等人
                每年向其收取租金，並開立收據，迄69年後始
                故意不為收取。至於上開收據固記載「地價稅
                」，然恐係代表收取租金之原告庚○○不諳法
                律用語，誤用所致，此參照68年間上、下期之
                收據，即載明「地租」，且該金額均與67年、
                69 年之金額相同，可資證明雙方確有地租之
                約定。
              (3)由於原告等人於69年後，即故意不向李春益收
                取租金，李春益並曾以存證信函檢附匯票以為
                給付70年、71年之租金，亦獲庚○○收受，並
                未退還。嗣李春益復又依庚○○之指示，將72
                至74年間之租金，以存證信函檢附匯票方式，
                給付原告等人之代表人黃德萬先生，亦獲收受
                ，並未退還，而黃德萬亦為黃氏家族於七十戶
                公寓合建簽約代表之一，益證雙方確有地租之
                約定。
              (4)被告丁○○向李春益購買系爭建物，並繼受租
                賃權，自非無權占用系爭土地。被告丁○○前
                參照李春益與原告間最後一期年租金為1716元
                ，業已提存89年至93年之5年租金共計8580元
                ，亦無逾期積欠租金之情事，原告主張拆屋還
                地、返還不當得利云云，即無理由。
          ３、被告乙○○部份：
              (1)被告乙○○所有坐落於系爭土地，門牌號碼為
                臺北市○○路○段50巷8弄35號之建物，前與原
                告等人訂有租賃關係，而由庚○○代表原告等
                人每年向其收取租金，並開立收據，迄69年後
                始故意不為收取。至於上開收據固記載「地價
                稅」云云，然恐係代表收取租金之原告庚○○
                不諳法律用語，誤用所致，此參照68年間上、
                下期之收據，即載明「地租」，且該金額均與
                67年、69年之金額相同，可資證明雙方確有地
                租之約定。
              (2)被告乙○○前因原告等人故意不收取租金之緣
                故，參酌最後一期年租金936元，業已提存89
                年至93年之5年租金共計4,680元，亦無逾期積
                欠租金之情事，從而，原告主張拆屋還地、返
                還不當得利云云，即無理由。
          ４、被告邱淑琴部份：
              (1)被告邱淑琴所有，坐落於系爭土地，門牌號碼
                為臺北市○○路○段50巷8弄31號之建物，被告
                邱淑琴前於35年10月1日即設籍（當時門牌號
                碼為西園路2段50巷8弄37號）並由被告邱淑琴
                之夫李清景於39年9月7日向訴外人曹萬福買受
                。嗣李清景死亡後，由邱淑琴繼承之。
              (2)李清景前與原告等人訂有租賃關係，而由陳黃
                愛代表原告等人每年向其收取租金，嗣李清景
                於61年11月30日死亡，即由被告邱淑琴之婆婆
                李金環按年給付，迄69年後始故意不為收取。
                至於上開收據固記載「地價稅」云云，然恐係
                代表收取租金之原告庚○○不諳法律用語，誤
                用所致，此參照68年間上、下期之收據，即載
                明「地租」，且該金額均與67年、69年之金額
                相同，可資證明雙方確有地租之約定。
              (3)由於原告等人於69年後，即故意不收取租金，
                被告邱淑琴之公公汪騰瑞並曾於72年以存證信
                函郵寄租金予庚○○，並依庚○○之指示，於
                74、78年以存證信函郵寄租金予黃德萬。嗣由
                被告丙○○○於88年以存證信函檢附匯票，以
                清償78年至85年之租金，益證雙方確有地租之
                約定。
              (4)被告邱淑琴前因原告等人故意不收取租金之緣
                故，參酌最後一期年租金2,184元，業已提存
                89年至93年之5年租金共計10,920元，亦無逾
                期積欠租金之情事，從而，原告主張拆屋還地
                、返還不當得利云云，即無理由。
          ５、原告固否認被告邱淑琴等人所提出租金收據之形
              式真正及實質真實云云，惟觀之被告丁○○、李
              火炎及邱淑琴等三人所提出之61年至69年之租金
              收據，不論其紙張及字跡均屬相同，足見乃當時
              原告統一向被告等人收取租金，並開立收據，其
              形式真正自無疑慮。再由上開收據之立據人均為
              庚○○，益證兩造間確有按年由庚○○代表原告
              等人收取租金之慣例。
    （二）由系爭土地之所有權變動狀態，及被告長久承租之事
          實，足證共有人間確有出租系爭土地之協議，或依默
          示分管契約，由黃王泉出租予被告戊○○○，另由陳
          黃愛出租予其餘被告三人。
    （三）退萬步言，倘鈞院認被告等人屬無權占用者，然原告
          請求按申報地價10%計算之不當得利，亦屬過高。
四、兩造不爭執之事實：
    （一）原告等為系爭土地之共有人。
    （二）被告等所有房屋占有系爭土地，如臺北市建成地政事
          務所土地複丈成果圖所示。
五、得心證之理由：
    原告等主張被告等所有房屋無權占有系爭土地，被告等對占
    有之事實均不否認，惟以前揭情詞置辯。故本件本院應審究
    者厥為：被告等是否無權占有系爭土地？原告等請求之不當
    得利是否過高？以下就上開爭點分述如下：
    （一）被告等是否為無權占有系爭土地？
          １、按未經共有人協議分管之共有物，共有人對共有
              物之特定部分占用收益，須徵得他共有人全體之
              同意。如未經他共有人同意而就共有物之全部或
              一部任意占用收益，他共有人固得本於所有權請
              求除去其妨害或請求向全體共有人返還占用部分
              。然共有物分管契約，不以共有人明示之意思表
              示為限，共有人默示之意思表示，亦包括在內。
              惟所謂默示之意思表示，係指依共有人之舉動或
              其他情事，足以間接推知其效果意思者而言，最
              高法院87年度台上字第1359號判決可資參照。
          ２、本件被告等主張有權占有系爭土地，無非係以系
              爭土地原共有人黃王泉在系爭土地上興建臺北市
              ○○○道352號、354號房屋，並將房屋出賣，且
              約定房屋使用系爭土地之租金，足見有經其他共
              有人全體同意成立分管契約，被告戊○○○繼受
              承租權，並非無權占有。又被告丁○○、乙○○
              、邱淑琴向系爭土地共有人即原告庚○○繳納租
              金，其他共有人均無異議，顯見系爭土地有出租
              協議或默示之分管契約為據，並提出收據、存證
              信函（見本院卷二第25頁至第72頁）、委建契約
              書（見本院卷二第151頁至第153頁）、證人黃駱
              美玉證詞（見本院卷二第135頁反面至第137頁）
              等為證。惟查：
              (1)臺北市○○○道352號房屋門牌於64年改編前
                為臺北市○○路○段50巷4弄31號，於49年改編
                前為臺北市○○路○段50巷4弄19之3號，此有
                被告戊○○○提出之門牌證明書在卷可稽（見
                本院卷二第10頁），又被告戊○○○自訴外人
                高天下購買上開房屋，訴外人高天下又向系爭
                土地原共有人黃王泉購買黃王泉興建之上開房
                屋，亦有被告戊○○○提出之建築改良物買賣
                所有權移轉契約書、不動產賣渡證書、建物所
                有權證明聲請書等在卷可參，則被告戊○○○
                辯稱上開352號房屋係系爭土地原共有人黃王
                泉興建出賣等語，堪認為真正可採。惟黃王泉
                於興建上開房屋時是否其餘全體共有人均已知
                悉，被告戊○○○並未舉證證明，是被告張陳
                梅治以其餘共有人全體未反對黃王泉興建房屋
                而推認系爭土地已成立分管契約或其餘共有人
                全體已同意黃王泉興建上開房屋，尚屬無據。
                而被告戊○○○既無法舉證證明前開352號、3
                54號房屋黃王泉係有權興建，其主張上開二房
                屋與系爭土地有租賃關係存在，即難採信。
              (2)至於被告丁○○、乙○○、邱淑琴雖提出收據
                、存證信函用以證明原告庚○○確有收受租金
                情節，然而，就被告丁○○、乙○○、邱淑琴
                提出之上開收據，原告等已否認真正，再觀之
                前開收據內容，除68年記載為收到「地租」外
                ，其餘61年至69年間均記載為收到「地價稅」
                字句，被告丁○○、乙○○、邱淑琴固辯稱因
                原告庚○○不諳法律，故將租金記載為「地價
                稅」云云，惟通常一般人均可知稅金及租金二
                者不同，與是否熟習法律無涉，故上開「地價
                稅」記載是否錯誤，已有疑問。且若果如被告
                等所稱原告庚○○不諳法律，又豈會在68年記
                載為地租，於69年又記載為地價稅，故由61年
                至67年及69年共計8年均記載為地價稅，僅68
                年1年記載為地租，反適足證明68年所記載之
                「地租」係錯誤記載。是縱認被告丁○○、李
                火炎、邱淑琴提出之收據、存證信函為真正，
                然尚無法證明被告丁○○、乙○○、邱淑琴有
                承租系爭土地之事實。
              (3)況系爭土地原地號為堀江町253地號，嗣後更
                改地號為臺北市○路段340地號，此有臺北市
                華建成地政事務所檢送之臺北市土地登記簿在
                卷可參。本院觀之自35年迄今，系爭土地所有
                人經過多次變動，現共有人亦達15人，而原告
                庚○○雖為系爭土地之共有人，縱認被告等主
                張庚○○、黃王泉曾向被告等收取租金情節屬
                實，亦難以之推認其餘共有人全體均知悉上開
                情事，更無從推知其餘共有人全體有明示或默
                示同意出租系爭土地予被告等或成立分管契約
                。
              (4)至於被告等提出之委建契約書雖載明系爭土地
                之「地主代表」等字句，惟上開委建契約書所
                稱之地主代表為黃成富、黃東清、黃德萬等三
                人，本院觀之前開臺北市土地登記簿有關系爭
                土地所有權人異動情形，其中黃德萬未曾為系
                爭土地之共有人，而黃東清嗣於94年7月19日
                始登記為系爭土地之共有人，黃成富於67年8
                月4日才繼承取得系爭土地，然於68年6月12日
                即將其應有部分轉讓予朱月娘，且該委建契約
                書係於67年5月間簽立，尚難認在委建契約書
                簽立前，系爭土地共有人全體就系爭土地有明
                示或默示同意出租或分管之情事。況上開委建
                契約書前言已稱「願與現住戶（原土地承租人
                或建物所有權人）：（以下簡稱乙方）合作整
                建五層樓房．．」等詞，益足認於系爭土地上
                之建物所有人，並非即係承租系爭土地之土地
                承租人。
              (5)再佐以證人黃駱美玉雖證稱伊自己的房屋即臺
                北市○○路○段50巷8弄27號房屋亦係由庚○○
                收取租金，及前開委建契約成立時黃東清及黃
                陳富美的先生有告訴伊，他們二人可以代表姓
                黃的來談拆屋重建事情等語，惟證人黃駱美玉
                復證述伊不知道他們姓黃的如何處理土地的事
                情，伊只知道系爭土地地主姓黃，誰負責收那
                一戶，伊不知道，也不知道他們內部有沒有約
                定誰負責收那一戶及如何分配。後來改建沒有
                成功時，伊女兒有告訴伊庚○○不來收租了，
                伊有告訴丑○○○的先生，丑○○○的先生說
                共有的那麼多人，他也不知道。原告黃佃村本
                人當時在外地，沒有跟伊談過合建的事情，原
                告子○○也是如此等詞。則以系爭土地部分共
                有人住居外地，且自稱為委建契約之系爭土地
                共有人代表尚無從知悉系爭土地出租情形，更
                可證共有人全體並無就系爭土地明示或默示成
                立出租協議或分管契約。
          ３、綜上所述，被告丁○○、乙○○、邱淑琴既無法
              舉證證明有承租系爭土地之事實，被告等亦無法
              證明就系爭土地，共有人全體有明示或默示之出
              租協議或同意分管之分管契約，被告等即屬無權
              占有系爭土地。從而，原告等依民法第767條、
              第821條請求被告等分別將如附圖所示編號A、B
              、C、D、E部分之建物拆除，並將該部分土地返
              還予原告等及其他共有人全體洵屬有據，應予准
              許。
    （二）原告等請求之不當得利是否過高？
          １、按無法律上之原因而受利益，致他人受損害者，
              應返還其利益，民法第179條定有明文。又無權
              占有他人土地，可能獲得相當於租金之利益，為
              社會通常之觀念，最高法院61年度台上字第1695
              號判例意旨亦可資參照。被告等無權占有原告等
              所有系爭土地，參諸前開規定及判例意旨，自應
              將所受相當於租金之利益返還予原告等。
          ２、次按城市地方房屋之租金，以不超過土地及其建
              築物申報總價額年息百分之十為限，土地法第97
              條第1項定有明文。又上開係屬強制規定，如當
              事人間約定之租金超過此限制，其超過部分無請
              求權，最高法院亦著有43年度台上字第392號判
              例可參，是原告等請求被告等返還之不當得利或
              損害金，自應受上開規定之限制。
          ３、再按土地法第97條第1項規定所稱土地價額係指
              法定地價而言；土地所有權人依土地法所申報之
              地價為法定地價，土地法施行法第25條、土地法
              第148條分別定有明文。
          ４、系爭房屋坐落之系爭土地，面積為449平方公尺
              ，原告等應有部分共計為10,000分之5,596，自
              89年迄93年每平方公尺之申報地價為28,240元（
              即公告地價35,300元之80%），有被告提出之公
              告地價查詢系統在卷足稽（見本院卷一第305頁
              ）。本院審酌系爭房屋屋老舊，交通及生活機能
              尚優，認本件應按前揭土地總價年息5%計算相當
              於租金之損害金，方為適當。則原告等得請求被
              告邱淑琴給付相當於租金之利益每月應為3,292
              元（即50平方公尺×28,240元×5%÷12×5596/1
              000，元以下四捨五入），被告丁○○為2,107元
              （即32平方公尺×28,240元×5%÷12×5596/100
              0），被告乙○○為1,119元（即17平方公尺×28
              ,240 元×5%÷12×5596/ 1000），被告張陳梅
              治為2,370元（即36平方公尺×28,240元×5%÷1
              2×5596/1000）。以5年計算，被告邱淑琴應給
              付原告等197,539元，被告丁○○應給付原告等
              126,425元，被告乙○○應給付原告等67,163元
              ，被告戊○○○應給付原告等142,228元。從而
              ，原告等請求被告邱淑琴給付197,539元，被告
              丁○○給付126,425元，被告乙○○給付67,163
              元，被告戊○○○給付142,22 8元，及被告邱淑
              琴、丁○○、戊○○○自起訴狀繕本送達翌日即
              92年11月16日起，被告乙○○自92年11月4日起
              ，均至清償日止，按年息5%計算之利息，暨被告
              邱淑琴、丁○○、戊○○○自起訴狀繕本送達翌
              日即92年11月16日起，被告乙○○自92年11月4
              日起，分別至返還系爭土地如附圖所示A、B、C
              、D、E部分土地之日止，各按月給付原告等3,29
              2元、2,107元、1,119元、2,370元，即屬有據，
              應予准許，原告等逾此部分之請求，均非正當，
              應予駁回。
三、假執行之宣告：
    兩造分別陳明願供擔保，聲請宣告假執行及免為假執行，就
    原告等勝訴部分，均核無不合，爰分別酌定相當擔保金額准
    許之。至原告等敗訴部分，其假執行之聲請亦失所附麗，應
    併予駁回。
四、本件事證已臻明確，兩造其餘之攻防方法與判決結果不生影
    響，無庸逐一論述，併此敘明。
五、據上論結：原告之訴為一部有理由，一部無理由，依民事訴
    訟法第79條，第390條第2項、第392條第2項，判決如主文。
中    華    民    國    95    年    4    月     27    日
                  民事第三庭    法  官  鄭佾瑩
以上正本係照原本作成
如對本判決上訴，須於判決送達後20日內向本院提出上訴狀
中    華    民    國    95    年    4    月     27    日
                                書記官  方美雲
附錄民事訴訟法第392條
法院得宣告非經原告預供擔保，不得為假執行。
法院得依聲請或依職權，宣告被告預供擔保，或將請求標的物提
存而免為假執行。
依前項規定預供擔保或提存而免為假執行，應於執行標的物拍定
、變賣或物之交付前為之。


司法院資訊處製作；財團法人民間司法改革基金會備份。
